【裁判字號】    89,訴,44
【裁判日期】    890529
【裁判案由】    損害賠償
【裁判全文】
臺灣基隆地方法院民事判決  八十九年度訴字第四十四號
    原      告  花蓮區中小企業銀行股份有限公司
    法定代理人  乙○○
    訴訟代理人  張政雄律師
    複  代理人  丁○○      住台北市○○○路○段十號三樓
                邱俊哲律師
    複  代理人  甲○○      住台北市○○路○段七號四樓
                            送達代收人戊○○  住台北市○○○路四八號十一樓
    被      告  丙○○      住.
                            (.
右當事人間請求損害賠償事件，本院判決如左：
    主    文
被告應給付原告新台幣壹佰捌拾萬肆仟陸佰壹拾柒元及自民國八十六年七月七日起至
清償日止，按年息百分之十一點二五計算之利息。
訴訟費用由被告負擔。
本判決於原告以新台幣陸拾伍萬元供擔保後，得假執行。
    事    實
一、原告方面：
  (一)聲明：求為判決如主文第一項所示及為以供擔保為條件之假執行宣告。
  (二)陳述：
      (１)訴外人蔡麗嬌於民國八十四年十月二十六日向原告貸款貳佰萬元，借款期
          期限為一年，並由訴外人高瑞樁及高瑞關擔任連帶保證人，彼三人並共同
          簽發同額、發票日同為八十四年十月二十六日之本票乙紙予原告作為擔保
          ，並授權原告於彼等有債務屆清償期或其他違約情事得代填到期日。嗣後
          於借款人並未按期繳息，以致原告持上開本票向彼等求償剩餘之一百八十
          萬四千六百十七元本金及約定之利息時，遭高瑞樁就上開票款對原告提起
          確認本票債權不存在之訴、高瑞樁主張系爭本票非其所簽發，其亦未授權
          他人簽發系爭本票，承審法院採信證人蕭富仁及王梅仙之證言，認定系爭
          本票非高瑞樁所簽發，且復基於原告未能舉證證明高瑞樁有授權丙○○簽
          發系爭本票，而判原告敗訴。原告亦自接獲判決時，始確悉被告丙○○冒
          用高瑞樁名義簽發系爭本票之情。
      (２)被告丙○○偽簽本票之事實，由前開確認本票債權不存在事件訴訟程序中
          相關當事人所為之陳述及證人之證言可證實：
          (甲)高瑞關（即被告丙○○與訴外人高瑞樁之弟，系爭貸款案之連帶保證
              人與系爭本票之共同簽發人）證稱：「系爭本票是我親簽的，是因我
              哥哥丙○○以我名義買了一間房子，要貸款所以叫我簽本票，此事蔡
              麗嬌、高瑞樁均不知情，本票上之簽名蓋章是我哥哥與銀行人員一齊
              到我房子處拿給我簽的。」「（法官問：丙○○在對保時是否有冒用
              高瑞樁之名簽名對保？）我不知道，當時只是將我自己的部分簽好就
              外出了，當時只有我哥哥與呂雪鳳（即丙○○之妻子）在場而已」。
              「（法官問：你們公司高總之名片是以何名義？）是以高瑞樁之名。
              」是依其陳述，系爭貸款案之主導接洽者為丙○○，與高瑞樁完全無
              關，丙○○前即曾以高瑞樁之名行事。
          (乙)蕭富仁（即當時系爭貸款案原告銀行之對保承辦人）到庭作證時證稱
              ：「保證人是高瑞關及高瑞樁二人自己簽名蓋章。當時高瑞樁與我接
              洽，我一直認為他是高瑞樁，是本件訴訟之後，公司的人才告訴我當
              時接洽之人不是高瑞樁本人，長久與我們接洽之高瑞樁不是高瑞樁本
              人。」「（法官問：當時簽名高瑞樁對保之人是不是庭上之高瑞樁？
              『令當庭指認』）不是，當時為保之人不是庭上之高瑞樁，我確定不
              是他。（當時對保之人所持之身份證有無看過？）我沒有看過正本，
              當時在銀行對保自稱高瑞樁之人並不是今天庭上之高瑞樁，我是今天
              才第一次看到庭上之高瑞樁，當時簽高瑞樁之名是丙○○，他是以影
              本之身份證給我核對。」是依蕭富仁之證言，系爭本票上「高瑞樁」
              之名並非高瑞樁所簽。
          (丙)高瑞樁證稱：「（法官問：你知不知道你哥哥丙○○以你的名義在外
              開公司借款及開支票？）我不知道，是在收到法院之支付命令後才知
              道我哥哥在外比我的名義開設公司、借款之事。」
          (丁)王梅仙（即丙○○，呂雪鳳夫婦所開社巨樁建設股份有限公司之前職
              員）證稱：「（法官問：你知不知道高總之本名為何？）高總在公司
              均是以高瑞樁之名行事，一直到去年十一月與證人蕭富仁連絡時才知
              道他是丙○○而非高瑞樁，不過當時我曾對他的身分起疑，但也沒有
              深究，它在公司對內、對外均是以高瑞樁之名行事，並填載資料。」
              是依王梅仙之證言，丙○○向以高瑞樁之名義行事。
      (３)綜上相關陳述及證言，系爭貸款案係由被告丙○○所主導且亦係其與原告
          銀行接洽，而其向以其弟高瑞樁之名在外行事，而系爭本票上高瑞樁之名
          並非高瑞樁本人所簽而係出丙○○之手。而高瑞樁針對是否曾授權丙○○
          以其名義簽發系爭本票乙節自始即否認。原告因被告丙○○偽造本票之侵
          權行為，而受有損害。
      (４)系爭本票倘為發票名義人高瑞樁所簽發，原告所得對其主張之債權額如下
          ：系爭貸款之借款期限於八十六年十月二十六日屆至，依授權書之約定，
          系爭本票亦因而於該日到期。當時系爭貸款二百萬元之本金中尚餘一百八
          十萬四千六百一十七元未獲清償。借款人蔡麗嬌雖未於上開借款期限屆期
          時即償還全部本金，惟仍持續繳息至八十六年七月七日（此前均已繳清）
          。是就系爭本票票款利息之起算日應自八十六年七月八日起算。又依照系
          爭貸款案之界據及本票關係利息之約定，利息係「自借款日（即發票日）
          起依照原告訂定之基本放款利率加年息一‧四五％以年息一一‧二五％機
          動利率按月計付，倘原告調整基本放款利率時，則自調整日起改按新利率
          機動調整之」。而於本件貸款案撥款當時原告之基本放款利率為九‧八○
          ％。而系爭貸款案之借據第四條又約定「如借款人未依約履行債務，或依
          其他規定已喪失還款期限利益時，貴行（即原告）得選擇自借款日至實際
          清償日之間之牌告最高基本放款利率依約加碼改採為固定利率計收利息。
          」自八十六年七月八日起算之利息依約原本仍應依照原告訂定之基本放款
          利率加年息一‧四五％機動計算，惟為求便利及明確起見，原告基於上揭
          借據第五條之約定行使選擇權後，選擇自八十六年七月八日以後改採固定
          利率一一‧二五％計算利息（即將基本放款利率固定為九‧八○％，在依
          約加年息一‧四五％，以年息一一‧二五％之固定利率計算利息）。即原
          告所得對其主張之本票債權額為一百八十萬四千六百一十七元暨自民國八
          十六年七月八日起至清償日止，按年息百分之一一‧二五計算之利息。今
          因被告丙○○之偽造本票行為，以致原告無從對被冒用名義人高瑞樁主張
          票據權利，是受有上開金額暨利息之損害。
      (５)因被告丙○○之故意假冒訴外人高瑞樁之名義，簽發系爭本票予原告，以
          致原告本票債權落空而受有損害，是構成侵權行為。依民法第一百八十四
          條第  一項後段之規定「故意以背於善良風俗之方法，加損害於他人者，
          亦應負損害賠償責任。」是對於原告因此所受之損害，被告依法自應負賠
          償責任。
  (三)證據：提出借據、本票、授權書、放款攤還及收息記錄查詢單、歸戶財產查詢
      清單、本院八十六年度基簡字第三八０號判決及確定證明書各一份為證。
二、被告方面：
    被告未於言詞辯論期日到場，亦未提出準備書狀作何聲明或陳述。
三、本院依職權調閱本院八十六年度基簡字第三八０號確認本票債權不存在案卷。
    理    由
一、程序方面：
    本件被告未於言詞辯論期日到場，核無民事訴訟法第三百八十六條各款所列情形，
    爰依原告聲請，由其一造辯論而為判決。
二、得心證之理由：
  (一)原告主張之事實，已據其提出與所述相符之借據、本票、授權書、放款攤還及
      收息記錄查詢單、歸戶財產查詢清單各一份為證，被告受合法通知後，並未到
      場，亦未出任何書面作聲明及陳述；經本院職權調閱本院八十六年度基簡字第
      三八０號案卷結果，證人蕭富仁即承辦本件貸款對保事宜之銀行行員於該案具
      結證稱：本件貸款係由訴外人高瑞關及自稱「高瑞樁」之被告丙○○向伊接洽
      貸款九百萬元，並以高瑞關所有坐落桃園市○○○路○段六十五號五樓房地設
      定抵押權，惟依原告銀行規定同一債務人不得貸款超過七百萬元，而經評估高
      瑞關所有系爭房地市價確值九百萬元，才同意分別以高瑞關及其妻蔡麗嬌為債
      務人，各申請貸款七百萬元、二百萬元，並由高瑞關及自稱「高瑞樁」之被告
      丙○○就系爭二百萬元擔任連帶保證人，而辦理相關對保手續及簽發系爭本票
      ，迨本件貸款發生未按期繳納本息時，才知道被告丙○○自始即冒用「高瑞樁
      」名義與原告銀行交涉，並簽發系爭本票等語，核與證人王梅仙即任職被告丙
      ○○經營之巨樁建設股份有限公司擔任會計工作之人，於前開案件審理時證稱
      ：於公司任職時，公司總經理為「高瑞樁」，且其相關資料均記載「高瑞樁」
      ，迨事發後才知道其真名為丙○○等情相符，原告主張被告丙○○之故意假冒
      訴外人高瑞樁之名義，簽發系爭本票予原告的主張，可以採信。
  (二)從而，原告依據侵權行為提起本訴，請求被告給付如主文所示之本金及利息，
      即無不合，應予准許。
三、原告陳明願供擔保，聲請宣告假執行，核無不合，爰酌定相當擔保金額准許之。
四、結論：原告之訴為有理由，依民事訴訟法第三百八十五條第一項前段、第七十八條
    ，第三百九十條第二項，判決如主文。
中      華      民      國    八十九    年      五      月    二十九  日
                                臺灣基隆地方法院民事庭
~B法      官
如對本判決上訴，須於判決送達後廿日內向本院提出上訴狀


司法院資訊處製作；財團法人民間司法改革基金會備份。
